臺灣臺北地方法院刑事簡易判決　　　　　　　　　　　九十三年度簡字第一一六號
　　公　訴　人　臺灣臺北地方法院檢察署檢察官
　　被　　　告　甲○○
右列被告因偽造文書等案件，經檢察官提起公訴（九十一年度偵緝字第六○八號），
本院受理後（九十二年訴字第七○四號），改適用簡易判決處刑，判決如左：
    主  文
甲○○共同行使偽造私文書，足以生損害於他人，累犯，處有期徒刑月，如易科罰
金，以佰元折算壹日。扣案變造鄧立欣
、曾安武、高雙學、許德彬之
營運處市內電話業務申請書上偽造鄧立欣印文壹枚、偽造鄧立欣印章肆枚，均沒收。
   事實及理由
一、甲○○曾於民國八十一年間因違反麻醉藥品管理條例案件，經臺灣高等法院臺中
    分院判處有期徒刑三年二月，經上訴最高法院駁回確定，執行至八十三年二月七
    日起假釋付保護管束，於保護管束期間之八十三年八月間再犯肅清煙毒條例案件
    （施用第二級毒品、轉讓禁藥等），經臺灣南投地方法院分別判決有期徒刑三年
    三月、六月、五月確定，經定期應執行刑為三年十月，並撤銷假釋，二者合併執
    行，至八十七年三月十七日再假釋出監，於八十八年七月十日縮短刑期假釋執行
    完畢。猶不知悔改，因經濟拮据，竟於八十九年四月間起從報章求職分類廣告，
    應徵而受僱真實姓名不詳自稱「宋先生」之成年男子，以每件新臺幣三百元至五
    百元之代價收送證件，以供不特定「車手」（即實際執行之人）向中華電信股份
    有限公司（下稱中華電信）申辦家用電話門號。嗣於同年五月十五日，與「宋先
    生」基於共同偽造印章、變造
    市火車站附近麥當勞向有犯意聯絡之陳家興（已由臺灣板橋地方法院檢察署通緝
    中）收取個人照片一張，轉交「宋先生」以供變造
    詳處所以換貼照片方式，連續變造鄧立欣之
    胡明卿、曾安武、高雙學、許德彬
    人員接續偽刻鄧立欣之印章四枚（起訴書誤載偽造胡明卿、曾安武、高雙學、許
    德彬印章四枚），完成後將前開變造
    在臺北市市○○道、光復北路口交予陳家興，以供其向中華電信申請家用電話門
    號之用，均足生損害於戶政機關對於國民身分管理之正確性及鄧立欣、胡明卿、
    曾安武、高雙學、許德彬。陳家興遂於同年六月一日，竟圖為自己不法利益，持
    前開變造之鄧立欣
    信分公司桃園營運處，冒用鄧立欣之名義申請號碼為（０三）0000000號
    之市內電話，並於市內電話業務申請書上偽造鄧立欣印文一枚後，將之連同變造
    鄧立欣之
    信市內電話業務管理之正確性、戶政機關對於
    承辦人員因而陷於錯誤，將前開門號設定供鄧立欣使用。嗣於同日 (六月一日)
    下午十一時三十分許，為警在臺北市○○街與漢中街口查獲，不及撥打而未遂，
    並扣得前開變造之鄧立欣
    高雙學、許德彬四人變造
二、被告甲○○右揭偽造文書犯行，有左列證據足以證明：
  (一)被告於警詢及本院之自白。
  (二)證人鄧立欣、胡明卿、曾安武、高雙學、許德彬於警詢中之證詞。
  (三)證人陳家興於警詢、偵查中之證詞。
  (四)扣案之鄧立欣
    警察局鑑驗通知書可按。冒用鄧立欣之名義申請號碼為（０三）0000000
    號之市內電話，亦有該營運處九十二年八月八日桃服字第九二Ｃ○六○○二四五
    號函及所附客戶歷史資料子系統一份附卷可考。
  (五)扣案變造鄧立欣
    鄧立欣印章四枚可稽。
三、按被告變造
    管理、中華電信對電信市內電話業務管理之正確性及鄧立欣等人。核被告變造身
    分證以供申請室內電話所為，係犯刑法第二百十六條、第二百十二條行使變造特
    種文書罪、第二百十條行使偽造私文書罪，偽造鄧立欣印章係犯刑法第二百十七
    條第一項之偽造印章罪、被告申請市內電話，尚未撥打即為警查獲，係犯刑法第
    三百三十九條第三項、第二項之詐欺得利未遂罪。被告變造
    造特種文書之低度行為，應為行使之高度行為所吸收，而於偽造申請書上偽造鄧
    立欣印文之行為，為偽造私文書之部分行為，又偽造私文書進而行使，偽造之行
    為亦為行使之低度行為，均不另論罪。被告、陳家興及「宋先生」間就行使變造
    鄧立欣
    意聯絡及行為分擔，為共同正犯。被告所犯前開四罪間，有手段、目的之關係，
    依刑法第五十五條之規定，應從較重之行使偽造私文罪論處。被告曾於八十一年
    間因違反麻醉藥品管理條例案件，經臺灣高等法院臺中分院判處有期徒刑三年二
    月，經上訴最高法院駁回確定，執行至八十三年二月七日起假釋付保護管束，於
    保護管束期間之八十三年八月間再犯肅清煙毒條例案件（施用第二級毒品、轉讓
    禁藥等），經臺灣南投地方法院分別判決有期徒刑三年三月、六月、五月確定，
    經定期應執行刑為三年十月，並撤銷假釋，二者合併執行，至八十七年三月十七
    日再假釋出監，於八十八年七月十日縮短刑期假釋執行完畢。此有臺灣高等法院
    被告全國前案紀錄表在卷足按，於五年以內再犯本件最重本刑為有期徒刑以上之
    罪，為累犯，應依刑法第四十七條之規定加重其刑，並遞加重之。檢察官具體請
    求論處被告有期徒刑三月，並為被告所同意，此有本院調查筆錄在卷足按。爰審
    酌被告因經濟拮据而犯罪，所為侵害法益非巨，犯罪後已經坦承犯行，有悔改之
    意，及其手段、品行、智識程度等一切情狀，本院認上開求刑之宣告為適當，並
    在檢察官所求之刑度內，量處如主文所示之刑。再被告行為後，刑法第四十一條
    業於九十年一月十日修正公布，於同月十二日生效施行，修正後該條第一項規定
    「犯最重本刑為五年以下有期徒刑之罪，而受六月以下有期徒刑或拘役之宣告，
    因身體、教育、職業或家庭之關係或其他正當事由，執行顯有困難者，得以一元
    以上三元以下折算一日，易科罰金。但確因不執行所宣告之刑，難收矯正之效或
    難以維持法秩序者，不在此限」之規定，較諸修正前舊法規定犯最重本刑為三年
    以下有期徒刑之罪，而受六月以下有期徒刑或拘役之宣告，始得易科罰金，對被
    告較為有利。依刑法第二條第一項前段之規定，即應適用裁判時即新修正之規定
    ，爰併諭知易科罰金之折算標準，以資懲儆。扣案變造鄧立欣
    照片一幀，係供犯罪所用之物，為共犯陳家興所有，業據其供承在卷，扣案變造
    之胡明卿、曾安武、高雙學、許德彬之
    犯罪所得之物，均應依刑法第三十八條第一項第二款、第三款之規定沒收；扣案
    偽造鄧立欣印章四枚及中華電信市內電話業務申請書（０三0000000號）
    上偽造鄧立欣印文一枚，均係偽造之印章、印文，應依同法第二百十九條之規定
    沒收。「宋先生」自不詳處取得鄧立欣遺失之
    被告收取陳家興個人照片之目的在供「宋先生」變造證件，就變造證件之來源，
    因「宋先生」未到案，無積極證據足證，被告就此有認識或係在其共同犯意聯絡
    之內，有關「宋先生」收受贓物犯行部分，尚無法與被告論以共犯，附此敘明。
四、公訴意旨另略以：被告甲○○、陳家興、陳和源（業經臺灣板橋地方法院以九十
    一年簡上字第一四五號判決確定）與真實姓名年籍均不詳之自稱「宋先生」、「
    阿何」之二名成年男子，共同基於意圖為自己不法之所有之犯意聯絡，自八十九
    年五月中旬某日起，至同年八月十日止，由「宋先生」及「阿何」提供、許德彬
    、胡明卿、曾安武、高雙學、曾將相、吳韋德及高台榮等人遭竊或不慎遺失之國
    民
    源多次持上揭變造之國民
    、曾將相、吳韋德及高台榮等人之印章，連續至中華電信位於臺北縣三重市○○
    ○路、臺北市○○路、臺北市○○路、桃園市、桃園縣中壢市及新竹市之各地營
    運處，以前開變造之國民
    其為許德彬等人之代理人，並於中華電信股份有限公司市內電話業務申請書上，
    持前開偽刻之印章，用印於新用戶簽章欄內，使承辦人員因而陷於錯誤，將彼等
    所提供之前開資料，據以電腦輸入方式登載於中華電信所提供之市內電話業務申
    請書內，再由陳家興、陳和源持前開偽造之許德彬等人之印章，蓋於前開申請書
    之新用戶簽章欄內，表示所提供之申請資料，本人已核對無誤之意旨，並同意上
    開之各份電話租用契約，此皆足以生損害於許德彬、胡明卿、曾安武、高雙學、
    曾將相、吳韋德及高台榮等人及中華電信對於市內電話申請用戶管理之正確性，
    而該名自稱「宋先生」之男子每申辦一線室內電話成功，則給予甲○○、陳家興
    及陳和源三百元之報酬。復於同年八月十日上午十一時許，陳家興又將曾將相、
    吳韋德及高台榮三人遺失後遭變造之國民
    高台榮三人印章三枚，交予陳和源前往中華電信股份有限公司三重營運處，欲冒
    名申請室內電話六線時，遭服務人員洪士群察覺有異，通知警方當場查獲陳和源
    ，扣得變造之國民
    線逮捕陳家興，因認被告甲○○（按指許德彬、胡明卿、曾安武、高雙學、曾將
    相、吳韋德及高台榮等人）涉犯刑法第二百十六條、第二百十二條行使變造特種
    文書罪、第二百十六條、第二百十條行使偽造私文書罪及刑法第三百三十九條第
    三項、第二項之詐欺得利未遂罪嫌云云。
五、按犯罪事實應依證據認定之，無證據不得認定犯罪事實；不能證明被告犯罪者，
    應諭知無罪之判決，刑事訴訟法第一百五十四條第二項、第三百零一條第一項分
    別定有明文。又所謂認定犯罪事實之證據，係指足以認定被告確有犯罪行為之積
    極證據而言，如未發現相當證據，或證據不足以證明，自不能以推測或擬制之方
    法，以為裁判基礎。又認定不利於被告之事實，需依積極證據，茍積極證據不足
    為不利於被告事實之認定時，即應為有利於被告之認定，更不必有何有利之證據
    ，此觀諸最高法院七十六年台上字第四九八六號、三十二年度上字六七號判例意
    旨亦甚明顯。次按共同正犯之所以應對其他共同正犯所實施之行為負其全部責任
    者，以就其行為有犯意之聯絡為限，若他犯所實施之行為，超越原計畫之範圍，
    而為其所難預見者，則僅應就其所知之程度，令負責任，未可概以共同正犯論，
    且其具有共同犯罪之意思聯絡之事實，亦應依積極證據認定之，最高法院五十年
    台上字第一０六０號判例、七十七年度台上字第四八二一號、八十三年度台上字
    第三七０一號判決參照。公訴人據以認定被告涉犯前揭犯行之證據無非係以，共
    犯陳家興、陳和源於警訊、偵查中之供述、證人洪士群、曾將相、高合榮、吳韋
    德、胡明卿、曾安武、高雙學之證詞及扣案曾將相、高合榮、吳韋德、胡明卿、
    曾安武、高雙學變造
    認有行使偽造私文書及詐欺犯行，辯稱：伊看報紙受僱「宋先生」送證件，扣案
    之胡明卿、曾安武、高雙學、許德彬
    宋先生」以牛皮紙包好後，叫其送交陳家興，交付後陳家興即被警逮捕而未完成
    申請等語。經查：
  (一)被告將變造之鄧立欣
    本及鄧立欣印章四枚交予陳家興後，陳家興除以變造鄧立欣
    電話一支外，其餘證件均尚未用以申請電話，即為警逮捕而查獲等情，此有中華
    電信臺灣北區電信分公司板橋營運處九十年九月三日板服（九十）字第七二０八
    號函（八十九年偵字第一一三六０號卷）函及本院函查之九十二年六月十三日板
    服（九二）字第七二五八號函及臺北南區營運處服務中心九十二年六月五日南服
    四九十字第五０三號函、臺灣北區電信分公司桃園營運處九十二年六月十六日桃
    服字第九二Ｃ０六００一九七號函在卷屬實。
  (二)至陳家興於八十九年八月十日上午十一時許將曾將相、吳韋德及高台榮三人遺失
    後遭變造之國民
    予陳和源前往中華電信股份有限公司三重營運處，欲冒名申請室內電話六線時，
    遭服務人員洪士群察覺有異，通知警方當場查獲陳和源（業臺灣板橋地方法院以
    九十一年度簡上字第一四五號判決確定）等情，雖經陳家興、陳和源於各該案件
    偵審中供認不諱，並有扣案之前開變造
    詢、偵查中均供稱：係陳家興以每支一百元代價，將變造之曾將相
    印章交予伊後，委伊持往中華電信代辦電信門號申請等語，核與陳家興所供：伊
    受「宋先生」之命，以證件申辦電話，每支伊可得三百元，前揭變造之曾將相等
    人
    委由陳和源持往中華電信申辦電話等語相符，陳家興於本案偵訊時供承：「簡某
    （鴻誌）說他叫『小鄭』」等語（見八十九年偵字第一一三六○號卷第四十四頁
    ）足徵被告就陳家興、陳和源前開犯行並無任何行為分擔。而被告僅係受命於「
    宋先生」持變造之證件、偽造之印章，交由特定「車手」以申辦電話，惟被告之
    犯意聯絡僅止於「宋先生」所交辦之案件為限，逾此即無共同犯意可言，此觀之
    陳家興於偵查中所供：「我與陳某（和源）部分是我得二百元，他得一百元，那
    是『宋先生』訂的價錢，我與簡某是他拿東西給我，我自己去辦，我可得三百元
    ，這也是『宋先生』訂的價」等語已明（見九十一年度偵緝字第六○八號卷第四
    十九頁背面）。
  (三)公訴人認被告與陳家興持變造胡明卿、曾安武、高雙學、許德彬
    申請書向中華電信申請電話並持以撥打，而涉犯行使偽造私文書、詐欺得利等犯
    行，因本院查無被告以前揭變造之
    被告與陳家興、陳和源共同，以曾將相、吳韋德及高台榮三人遺失後遭變造之國
    民
    ，亦因無證據證明被告與陳家興、陳和源就此部分犯行有犯意聯絡及行為分擔，
    已如前述，即不能證明被告此部分犯罪，原應為無罪判決之諭知，惟公訴人認此
    部分犯行與前開有罪部分有連續犯之裁判上一罪關係，爰不另為無判決之諭知。
六、依刑事訴訟法四百四十九條第二項、第三項，刑法第二條第一項前段、第二十八
    條、第二百十六條、第二百十條、第二百十二條、第二百十七條第一項、第三百
    三十九條第三項、第二項、第五十五條、第四十七條、第四十一條第一項、第二
    百十九條、第三十八條第一項第二款、第三款，罰金罰鍰提高標準條例第一條前
    段、第二條，以簡易判決處如主文所示之刑，並諭知易科罰金之折算標準。
七、依刑事訴訟法第四百五十五條之一第二項之規定，被告及檢察官對於本件均不得
    上訴。
中　　　華　　　民　　　國　　九十三　　年　　　七　　　　月　　十三　　日
                                      臺灣臺北地方法院刑事第十四庭
                                          法  官 王綽光
右正本證明與原本無異。
                                          書記官 蔡梅蓮
中　　　華　　　民　　　國　　九十三　　年　　　七　　　月　　  十五　　日
附錄論罪科刑法條：
刑法第二百十條
偽造、變造私文書，足以生損害於公眾或他人者，處五年以下有期徒刑。
刑法第二百十六條
行使第二百十條至第二百十五條之文書者，依偽造、變造文書或登載不實事項或使登
載不實事項之規定處斷。
